【裁判字號】    99,交聲,1000
【裁判日期】    990525
【裁判案由】    交管條例聲異
【裁判全文】
臺灣板橋地方法院交通事件裁定        99年度交聲字第1000號
原處分機關  交通部公路總局臺北區監理所
異  議  人
即受處分人  甲○○
上列異議人即受處分人因違反道路交通管理處罰條例案件，對於
交通部公路總局臺北區監理所99年4 月9 日所為之裁決處分（北
監自裁字第裁40-Z00000000號）聲明異議，本院裁定如下：
    主  文
異議駁回。
    理  由
一、原處分意旨略以：本件異議人即受處分人甲○○駕駛車牌號
    碼Z5-4536 號自用小客車，於民國99年1 月8 日16時44分許
    ，在國道三號北上46公里處，因有「行駛高速公路違規使用
    路肩」之違規事由，經內政部警政署國道公路警察局第六警
    察隊逕行舉發，異議人於應到案日期前提出申訴，經交通部
    公路總局臺北區監理所（下稱原處分機關）調查結果，仍認
    異議人違規行為屬實，依道路交通管理處罰條例第33條第1
    項第9 款、第63條第1 項第1 款（裁決書漏載「第1 款」）
    及違反道路交通管理事件統一裁罰基準表之規定，於99年4
    月9 日以北監自裁字第裁40-Z00000000號裁處異議人罰鍰新
    臺幣（下同）4,000 元，並記違規點數1 點。
二、異議意旨略以：異議人當時行經中和交流道北上匝道與南下
    匝道出口交會處，車輛發電機皮帶斷裂，電瓶警示燈亮起並
    熄火，因擔心其他車輛行車安全，不得已才會以高速檔強迫
    引擎啟動後，由交流道儘速離開高速公路，此有其後入廠維
    修之維修工單可證，異議人絕非故意行駛路肩，為此聲明異
    議，請求撤銷原處分云云。
三、按汽車行駛高速公路及快速公路，不得在路肩上行駛；又汽
    車在行駛途中，因機件故障或其他緊急情況無法繼續行駛時
    ，應滑離車道，在路肩上停車待援，高速公路及快速公路交
    通管制規則第9 條第1 項第2 款、第15條第1 項前段分別定
    有明文。次按汽車行駛於高速公路、快速公路或設站管制之
    道路，不遵使用限制、禁止、行車管制及管理事項之管制規
    則而有未依規定使用路肩行為者，處汽車駕駛人新臺幣3,00
    0 元以上6,000 元以下罰鍰；又汽車駕駛人違反道路交通管
    理處罰條例第33條第1 項規定者，除依該條款處罰鍰外，並
    記違規點數1 點，道路交通管理處罰條例第33條第1 項第9
    款、第63條第1 項第1 款亦分別定有明文。
四、經查：
    (一)異議人於99年1 月8 日16時44分許，駕駛車號Z5-4536 號
      自用小客車，在國道三號46公里中和交流道北上出口匝道
      處（北上與南下匝道交會路段），因「行駛高速公路違規
      使用路肩」之違規事由，經內政部警政署國道公路警察局
      第六警察隊逕行舉發等情，有採證照片影本8 紙暨第六警
      察隊99年3 月29日公警六交字第0990670336號函在卷可稽
      ，且為異議人所自承，是異議人於上開時、地有行駛路肩
      乙節事證明確，堪以認定。
    (二)異議人雖以前揭情詞置辯，並提出當日開立之華康汽車中
      和廠發電機皮帶維修車歷及技麟興業有限公司購買蓄電池
      之收據各1 紙為證。惟據異議人提出之車輛維修工單所載
      ，該華康汽車中和廠係位於臺北縣中和市○○路567 號，
      無論異議人擇何路線前往，於離開交流道後，至少再須歷
      經1至2公里之路程，並駛越數個設有交通號誌管制之交岔
      路口，如異議人所駕車輛當時確有電力系統之故障問題，
      殊難想像其又將如何一路維持高速行駛安全直至上開車廠
      。況異議人違規行駛路肩時間為99年1月8日16時44分許，
      而華康汽車中和廠維修車歷所載異議人車輛進廠時間為同
      日18時8分許，其間相隔1小時有餘，故上開維修單據或可
      證明其有維修之事實，仍難認與異議人違規行駛路肩有何
      關連性，是該維修單據自不足以採為有利於異議人之認定
      。退而言之，縱認異議人辯稱車輛因電力系統故障需高速
      行駛乙節為真，然由卷附採證照片所示，當時中和交流道
      北上與南下匝道交會路段車輛壅塞，異議人車輛於16時44
      分45秒至16時44分49秒間均位於槽化線內欲駛入南下匝道
      車流中，位移距離僅約1個車身長度，則異議人縱先前高
      速行駛路肩，至該匝道交會處仍需減速，衡以此情，異議
      人當日亦不存有必須行駛路肩之急迫情狀及必要。
    (三)況按汽車在行駛途中，因機件故障或其他緊急情況無法繼
      續行駛時，應滑離車道，在路肩上停車待援，高速公路及
      快速公路交通管制規則第14條第1 款、第15條第1 項前段
      分別定有明文。異議人於發現該車有上開故障情形後，為
      避免無法繼續行駛，理應依前揭規定滑離車道，在路肩上
      停車待援，異議人捨此不為，卻選擇繼續駕駛危險車輛行
      駛於高速公路路肩此一危險性反較為大之處理方式，要非
      合理，除不符上開規範之要求外，更與緊急避難之成立要
      件有間，自難主張為本件違規行為免罰之所憑。
五、綜上所述，本件違規事證已足堪認定，異議人亦於應到案日
    期前提出申訴，原處分機關依據前揭道路交通管理處罰條例
    第33條第1 項第9 款、第63條第1 項第1 款及違反道路交通
    管理事件統一裁罰基準表之規定，裁處異議人罰鍰4,000 元
    ，並記違規點數1 點，核無違誤。本件異議人之異議為無理
    由，應予駁回。
據上論斷，應依道路交通案件處理辦法第19條，裁定如主文。
中    華    民    國    99    年    5     月    25    日
                  交通法庭    法  官  盧軍傑
上列正本證明與原本無異。
如不服本裁定，應於裁定送達後五日內敘明抗告理由，向本院提
出抗告狀。
                              書記官   周玉茹
中    華    民    國    99    年    5     月    27    日

司法院資訊處製作；財團法人民間司法改革基金會備份。
